---
title: "Visualizando las puntuaciones"
output: rmarkdown::html_vignette
vignette: >
  %\VignetteIndexEntry{Visualizando las puntuaciones}
  %\VignetteEngine{knitr::rmarkdown}
  %\VignetteEncoding{UTF-8}
---

```{r message=FALSE, warning=FALSE, include=FALSE, paged.print=FALSE}
knitr::opts_chunk$set(
  collapse = TRUE,
  comment = "#>",
  out.width = "100%"
)
```

En cada una de estas catas a ciegas de **El Comidista** (disponibles en su canal de [YouTube](https://www.youtube.com/channel/UCoIJrrwXy_mlr1WkC4vaTnA)) se presenta una serie de productos de marcas industriales a una o dos personas expertas en ese tipo de productos. En los vídeos en los que hay más de una persona puntuando los productos, el equipo de edición asigna al producto la media de las puntuaciones. La base de datos `puntuaciones` muestra las puntuaciones de cada persona del jurado de forma individual. Ver `?puntuaciones` para más información sobre esta base de datos.

Primero cargamos los paquetes que necesitaremos:

```{r message=FALSE, warning=FALSE, paged.print=FALSE}
library(comidistar) # contiene los datos y funciones ayudantes
library(dplyr) # para manejar los datos en formato tidy
library(ggplot2) # para visualizar los datos
library(ggdist) # geoms extra para visualizar las distribuciones
library(patchwork) # para juntar gráficos
```

Ahora cargamos los datos y los agregamos:

```{r message=FALSE, warning=FALSE, paged.print=FALSE}
# cargamos los datos
data("puntuaciones") 

# agregamos los datos de cada producto usando ggdist::mean_qi
# (calcula los centiles 5 y 95 por defecto)
puntuaciones_agregadas <- puntuaciones %>% 
  select(producto, puntuacion) %>% 
  group_by(producto) %>% 
  mean_qi()

puntuaciones_agregadas
```


Por último, visualizamos los datos usando una combinación de ggplot2, ggdist y patchwork.

```{r puntuaciones, warning=FALSE, fig.height=8, fig.width=5, fig.cap="Distribuci\u00f3n de las puntuaciones de las catas a ciegas para cada producto. (A) Distribuci\u00f3n genereal de las puntuaciones (a trav\u00e9s de todos los productos). Los diferentes intervalos (indicados mediante tonalidades de naranja) indican el porcentaje de las puntuaciones que caen dentro de su rango. El punto y su intervalo (en negro) indican la media y el intervalos que contiene el 95\\% de las puntuaciones de la distribuci\u00f3n. (B) Distribuci\u00f3n de las puntuaciones (eje X) de cada producto (eje Y). El punto y su intervalo (en negro) indican la media y el intervalos que contiene el 95\\% de las puntuaciones de la distribuci\u00f3n. Las l\u00edneas verticales dentro de cada distribuciu00f3n indican las puntuaciones individuales para cada marca, por parte de una de las personas del jurado."}


# distribución general
ggplot(puntuaciones) +
  aes(x = puntuacion) +
  stat_halfeye(aes(fill = stat(cut_cdf_qi(cdf, .width = c(.5, .66, .8, .95))))) +
  labs(
    x = "Puntuaci\u00f3n",
    y = "Densidad", 
    fill = "Cuantil"
  ) +
  scale_fill_brewer(
    direction = -1, 
    palette = "Oranges",
    na.translate = FALSE
  ) +
  theme_comidistar() +
  theme(
    axis.line.x = element_blank(),
    axis.text.x = element_blank(),
    axis.title.x = element_blank(),
    axis.ticks.x = element_blank()
  ) +
  
  # distribución de cada producto
  ggplot(puntuaciones_agregadas) +
  aes(
    x = puntuacion,
    y = reorder(producto, puntuacion)
  ) + 
  geom_vline(
    xintercept = 5, 
    colour = "grey", 
    size = 1
  ) +
  geom_pointinterval(
    aes(
      xmin = .lower, 
      xmax = .upper
    ), 
    size = 2
  ) +
  geom_point(
    data = puntuaciones, 
    shape = "|", 
    position = position_nudge(y = 0.16)
  ) +
  geom_text(
    aes(
      x = -2, 
      label = paste0("(", count(puntuaciones, producto)$n, ")")
    ),
    size = 3, 
    hjust = 0
  ) +
  labs(
    x = "Puntuaci\u00f3n", 
    y = "Producto", 
    colour = "Intervalo de confianza"
  ) +
  theme_comidistar() +
  
  # juntar los dos gráficos usando patchwork
  plot_layout(
    ncol = 1,
    heights = c(0.12, 0.9)
  ) &
  plot_annotation(tag_levels = "A") &
  scale_x_continuous(
    limits = c(-2, 10), 
    labels = as.integer
  ) &
  theme(
    axis.title.y = element_blank(),
    panel.grid.major.y = element_blank(),
    panel.grid.major.x = element_line(
      colour = "grey",
      linetype = "dotted"
    ),
    legend.position = "top"
  )
```

